臺灣桃園地方法院民事裁定
111年度消債職聲免字第68號
聲  請  人  
即  債務人  王靜宜  

代  理  人  蔡孟遑律師（法扶律師）
上列聲請人因消費者債務清理事件聲請清算，經本院裁定終止清
算程序確定後聲請免責，本院裁定如下：
    主  文
債務人王靜宜應予免責。
    理  由
一、按法院為終止或終結清算程序之裁定確定後，除別有規定外
    ，應以裁定免除債務人之債務，消費者債務清理條例（下稱
    消債條例）第132條定有明文。次按法院裁定開始清算程序
    後，債務人有薪資、執行業務所得或其他固定收入，扣除自
    己及依法應受其扶養者所必要生活費用之數額後仍有餘額，
    而普通債權人之分配總額低於債務人聲請清算前2年間，可
    處分所得扣除自己及依法應受其扶養者所必要生活費用之數
    額者，法院應為不免責之裁定。但債務人證明經普通債權人
    全體同意者，不在此限。又按債務人有下列各款情形之一者
    ，法院應為不免責之裁定。但債務人證明經普通債權人全體
    同意者，不在此限：㈠於7年內曾依破產法或本條例規定受免
    責。㈡故意隱匿、毀損應屬清算財團之財產，或為其他不利
    於債權人之處分，致債權人受有損害。㈢捏造債務或承認不
    真實之債務。㈣聲請清算前2年內，因消費奢侈商品或服務、
    賭博或其他投機行為，所負債務之總額逾聲請清算時無擔保
    及無優先權債務之半數，而生開始清算之原因。㈤於清算聲
    請前1年內，已有清算之原因，而隱瞞其事實，使他人與之
    為交易致生損害。㈥明知已有清算原因之事實，非基於本人
    之義務，而以特別利於債權人中之1人或數人為目的，提供
    擔保或消滅債務。㈦隱匿、毀棄、偽造或變造帳簿或其他會
    計文件之全部或一部，致其財產之狀況不真確。㈧故意於財
    產及收入狀況說明書為不實之記載，或有其他故意違反本條
    例所定義務之行為，致債權人受有損害，或重大延滯程序，
    消債條例第133條、第134條亦定有明文。
二、本件聲請人即債務人因欠金融機構債務，於民國109年5月向
    本院聲請前置調解，因調解不成立聲請進行債務清理更生程
    序，經本院以109年度消債更字第398號裁定自110年4月9日
    下午5時起開始更生程序，並移由本院司法事務官以110年度
    司執消債更字第73號案件進行更生程序，復因聲請人每月收
    入扣除每月個人必要支出及法定扶養費用後已無餘額，足認
    無法遵守法院命令提出任何更生方案，遂經本院以110年度
    消債清字第64號裁定自110年7月30日下午5時起開始清算程
    序，並移由本院司法事務官以110年度司執消債清字第73號
    案件進行清算程序。聲請人名下清算財團僅有汽車1輛，此
    有收入及支出狀況表、資產表在卷可稽（見司執消債清卷第
    57頁至第59頁、第68頁），而前開車輛因已逾經濟部能源局
    公布之使用年限，處分無實益，已返還予債務人。是債務人
    名下財產已不敷清償財團費用、財團債務、法律行為經撤銷
    或契約經終止或解除後所應負之償還義務、裁定開始清算程
    序前6月內本於勞動契約所積欠之工資，遂依消債條例第129
    條第1項於111年4月12日以110年度司執消債清字第73號民事
    裁定終止清算程序確定在案等情，業經本院調取上開卷宗核
    閱無訛，依首揭消費者債務清理條例規定，法院應審酌債務
    人是否有消費者債務清理條例第133條、第134條所定應為不
    免責裁定之情形。
三、經查：
  ㈠聲請人是否有消債條例第133條所定應為不免責之事由乙節，
    本院認定如下：　　　
　　本院110年度消債清字第64號裁定聲請人自110年7月30日下
    午5時起開始清算程序，已如前述。聲請人陳稱任職於年年
    順股份有限公司，每月薪資約新臺幣（下同）2萬1,000元至
    2萬3,000元不等，核與其提出土地銀行薪轉存摺影本所載大
    致相符（見消債更卷第25頁至第28頁，消債職聲免卷第45頁
    至第49頁），故本院尚以前聲請人主張金額之平均即2萬2,0
    00元【計算式：（2萬1,000元＋2萬3,000元）÷2＝2萬2,000元
    】列計其薪資收入，另查聲請人另領有三節低收慰問金分別
    為2,500元、2,000元、2,000元，此有桃園市政府社會局111
    年9月2日桃社助字第1110080224號函在卷可稽（見消債職聲
    免卷第25頁至第29頁），是慰問金收入平均每月約542元【
    計算式：（2,500元＋2,000元＋2,000元）÷12＝542元，小數點
    以下四捨五入】，本院尚查無聲請人有隱藏其他收入，故聲
    請人每月收入應以2萬2,542元（計算式：2萬2,000元＋542元
    ＝2萬2,542元）。扣除前開清算裁定審認聲請人每月必要支
    出3萬1,299元（計算式：1萬9,299元＋1萬2,000元＝3萬1,299
    元，見消債清卷第56頁）後，已無餘額（計算式：2萬2,542
    元－3萬1,299元＝-8,757元），核與消債條例第133條前段「
    法院裁定開始清算程序後，債務人有薪資、執行業務所得或
    其他固定收入，扣除自己及依法應受其扶養者所必要生活費
    用之數額後仍有餘額」之要件不符，自不得依該規定為不免
    責之裁定。
　㈡就債務人是否有消債條例第134條各款所規定應為不免責之事
    由乙節：
　1.台新國際商業銀行股份有限公司略以：請本院查詢聲請人入
    出境資料，以確認是否有奢侈浪費或隱匿財產之行為等語（
    見司執消債清卷第149頁）。經本院依職權調閱聲請人出入
    境記錄，聲請人於聲請清算前2年並無出入境行為，尚無具
    體事證足徵聲請人有消債條例第134條所指隱匿財產之情事
    ，或其所為即為消費奢侈性商品或服務等該不免責事由存在
    。　　
　2.新加坡商艾星國際有限公司台灣分公司僅略稱：請本院依職
    權查詢聲請人有無消債條例第134條各款不免責事由等語（
    見司執消債清卷第153頁），其餘債權人則僅泛言不同意聲
    請人免責，並未提出具體指謫。惟消債條例關於法院為終止
    或終結清算程序之裁定確定後，對於聲請人係以免責為原則
    ，不免責為例外之意旨，而經本院依職權遍查現有事證，查
    無聲請人有何消債條例第134條所列其他各款不免責之情形
    。　
四、綜上所述，本件聲請人既無消債條例第133條及第134條應不
    免責事由存在，揆諸前開規定及立法目的，自應為聲請人免
    責之裁定，爰裁定如主文。　
中　　華　　民　　國　　111 　年　　11　　月　　7 　　日
                  民事第二庭    法　官　許自瑋
正本係照原本作成。
如不服本裁定應於送達後10日內向本院提出抗告狀，並應繳納抗
告費新臺幣1,000元。
中　　華　　民　　國　　111 　年　　11　　月　　8 　　日
                                書記官  吳光彧